【裁判字號】    98,財管,35
【裁判日期】    980527
【裁判案由】    指定遺產管理人
【裁判全文】
臺灣臺南地方法院民事裁定              98年度財管字第35號
聲  請  人  乙○○
                    送達代收.
上列聲請人聲請為被繼承人丙○指定遺產管理人事件，本院裁定
如下：
    主      文
選任財政部國有財產局臺灣南區辦事處臺南分處為被繼承人丙○
之遺產管理人。
聲請程序費用新臺幣壹仟元由被繼承人丙○之遺產負擔。
    理      由
一、按繼承開始時，繼承人之有無不明者，由親屬會議於一個月
    內選定遺產管理人，並將繼承開始及選定遺產管理人之事由
    ，向法院報明；無親屬會議或親屬會議未於前條所定期限內
    選定遺產管理人者，利害關係人或檢察官，得聲請法院選任
    遺產管理人，民法第1177條、第1178條第2項分別定有明文
    。
二、本件聲請意旨略以：聲請人與被繼承人丙○（男，日據時期
    元治1年1月16日生，大正13年8月30日死亡，生前最後住所
    ：臺南州北門郡學甲庄學甲1145番地）共有臺南縣學甲鎮○
    ○段461及463地號土地，茲因被繼承人丙○於大正13年8月
    30日死亡，且查無其配偶、子女、父母、兄弟姊妹、祖父母
    、外祖父母之戶籍資料，故被繼承人丙○是否有法定繼承人
    存在不明，遲至今日未就上開土地辦理繼承登記，致上開土
    地無法分割，聲請人為此爰基於利害關係人之身分，依法聲
    請鈞院裁定指定財政部國有財產局為被繼承人丙○之遺產管
    理人等語。
三、查聲請人主張之上開事實，業據提出土地登記第二類謄本2
    件、除戶謄本1件、土地登記簿影本1件、繼承系統表1件為
    證，且本院依職權向臺南縣學甲鎮戶政事務所調取被繼承人
    丙○之相關戶籍資料，亦查無被繼承人丙○之結婚記事暨配
    偶、子女、孫子女、曾孫子女、父母、兄弟姊妹、祖父母、
    外祖父母之戶籍資料，是聲請人之主張堪信為真實。又被繼
    承人丙○查無法定繼承人存在，其不能依民法第1177條之規
    定選定遺產管理人，亦未以遺囑指定遺產管理人，而聲請人
    與被繼承人丙○係土地共有人，為利害關係人，則聲請人聲
    請選任被繼承人丙○之遺產管理人，核與上開規定並無不合
    ，應予准許。
四、按公示催告期限屆滿，無繼承人承認繼承時，其遺產於清償
    債權，並交付遺贈物後，如有剩餘，歸屬國庫；又按非公用
    國有財產以財政部國有財產局為管理機關，民法第1175條、
    國有財產法第12條分別定有明文。查本件被繼承人丙○既查
    無法定繼承人存在，又不能依民法第1177條之規定選定遺產
    管理人，亦未以遺囑指定遺產管理人，而被繼承人丙○之上
    開遺產係坐落在臺南，倘該遺產無人承認繼承時，將於清償
    債權，交付遺贈物後，歸屬國庫。為使被繼承人丙○遺產之
    處置順利進行，本院認選任財政部國有財產局臺灣南區辦事
    處臺南分處為被繼承人丙○之遺產管理人為適當。
五、依非訟事件法第157條、第24條第1項，裁定如主文。
中    華    民    國    98    年    5     月    27    日
                  家事法庭    法  官  葉惠玲
上為正本係照原本作成。
如對本裁定抗告須於裁定送達後10日內向本院提出抗告狀，並應
繳納抗告費新台幣1000元。
中    華    民    國    98    年    5     月    27    日
                              書記官  鄭秀美


司法院資訊處製作；財團法人民間司法改革基金會備份。
